【裁判字號】    96,易,1403
【裁判日期】    970509
【裁判案由】    侵占等
【裁判全文】
臺灣士林地方法院刑事判決              96年度易字第1403號
公  訴  人  臺灣士林地方法院檢察署檢察官
被      告  甲○○
上列被告因侵占等案件，經檢察官提起公訴（96年度偵緝字第89
8 號），被告於準備程序中就被訴事實為有罪之陳述，經本院合
議庭裁定本件由受命法官獨任依簡式審判程序審理，並判決如下
：
    主  文
甲○○意圖為自己不法之所有，而侵占自己持有他人之物，處有
期徒刑陸月，如易科罰金，以銀元佰元即新臺幣玖佰元折算壹
日。減為有期徒刑月，如易科罰金，以銀元佰元即新臺幣玖
佰元折算壹日。
    事  實
一、甲○○於92年1 月27日某時許，向其姊乙○○稱為增加辦理
    信用卡業務量，要求乙○○申辦臺北富邦商業銀行股份有限
    公司（以下簡稱臺北富邦銀行）信用卡，經乙○○同意辦理
    後，由甲○○在臺北富邦銀行信用卡申請書之正卡申請人資
    料欄位填寫乙○○之姓名，另於附卡申請人資料欄填寫甲○
    ○之姓名，隨即持向位於臺北市○○區○○路之臺北富邦銀
    行信用總部申請信用卡，而經臺北富邦銀行審核後，核發乙
    ○○正卡（卡號為000000000000 0000） 、甲○○附卡（卡
    號為0000000000000000）各1 張，並寄至甲○○當時位於臺
    北縣五股鄉○○○路102 號2 樓之居所。而甲○○於取得上
    開乙○○之正卡後，即意圖為自己不法之所有，未告知乙○
    ○已核卡，亦未將該信用卡正卡交予乙○○，而變易持有為
    所有，將乙○○之信用卡正卡侵占入己。嗣於93年4 月26
    日起至94年9 月24日止，甲○○另基於意圖為自己不法所有
    ，而利用自動付款設備詐欺取財之概括犯意，連續於附表各
    編號所示之時間，持上揭所侵占之乙○○之信用卡正卡，前
    往附表各編號所示之金融機構自動櫃員機，並以輸入該信用
    卡正卡預借現金之密碼等不正方法，連續詐領如附表各編號
    所示之金額共計新臺幣152,865 元。嗣因乙○○收到臺北富
    邦銀行之消費確認通知書函後，始察覺有異，經報警處理，
    而悉上情。
二、案經乙○○訴由臺北市政府警察局內湖分局報請臺灣士林地
    方地方法院檢察署偵查起訴。
    理  由
一、上揭事實，業據被告甲○○於偵查及本院審理時坦承不諱（
    見偵緝卷第13至15頁、本院卷第83至86頁），核與被害人乙
    ○○於警詢所指述同意辦理信用卡、但不知道已核卡等情節
    大致相符（見偵卷第7 至8 頁），並有被告及乙○○分別簽
    立之切結書、臺北富邦銀行信用卡申請資料、欠款明細、消
    費明細及帳單各1 份等附卷可憑（偵卷第9 至10頁、第40至
    46頁），足認被告前開自白與事實相符，應可採信。本件事
    證明確，被告犯行洵堪認定，應依法論科。
二、被告行為後、刑法及其施行法又於民國95年7 月1 日修正施
    行，關於新舊法律變更之比較適用，原則上應就罪刑有關之
    共犯、未遂犯、想像競合犯、牽連犯、連續犯、結合犯，以
    及累犯加重、自首減輕暨其他法定加減原因（如身分加減）
    與加減例等一切情形，綜其全部罪刑之結果而為比較（最高
    法院95年第8 次會議關於中華民國刑法94年修正施行後之法
    律比較適用決議第1 點第(四)小點參照），而此次修法與本案
    罪刑相關者，有刑法第56條、第55條、第33條第5 款及第49
    條等規定，本院認：
  (一)修正後刑法已刪除刑法第56條關於連續犯之規定，本件被告
    甲○○多次以不正方法由自動付款設備取得財物等犯行，如
    依修正後之規定，僅能分論併罰，再定其應執行之刑，此較
    諸修正前僅論以一罪並加重其刑，未更有利於被告。
  (二)再修正後刑法第55條已刪除後段關於牽連犯之規定，本件被
    告所犯之侵占罪及利用自動付款設備詐欺罪等罪間，具有牽
    連犯之關係，依修正前之規定，應從一重之罪處斷，而修正
    後刑法既已刪除牽連犯之規定，則所犯各罪應分論併罰，比
    較新舊法之規定，修正後之規定並非有利於被告，應適用行
    為時之法律，即適用修正前刑法第55條後段關於牽連犯之規
    定，從一重處斷，對被告較有利。
  (三)另就刑法第33條第5 款部分，本件被告所犯刑法第339 條之
    2 之利用自動付款設備詐欺罪、第335 條第1 項之侵占罪本
    身雖未修正，但修正後刑法第33條第5 款已將罰金刑調整為
    新臺幣1 千元以上，以百元計算，故依前述標準換算後，刑
    法第335 條第1 項侵占罪及第339 條之2 利用自動付款設備
    詐欺罪之罰金刑度部分均已變更為「新臺幣3 萬元以下，新
    臺幣1 千元以上」，經比較前後規定之刑度，應以修正前之
    規定對被告較為有利。
  (四)另依被告行為時刑法第47條、第49條之規定，倘行為人受軍
    法判處有期徒刑之刑而執行完畢後，5 年內再犯有期徒刑以
    上之罪，仍不構成累犯，然依修正後刑法第47條、第49條之
    規定，上開情形則構成累犯，應加重其刑。查被告於89年間
    ，曾因過失致死案件，經國防部高等軍事法院高雄分院以88
    年度高審字第29號判決判處有期徒刑1 年2 月確定，於89年
    5 月2 日入監執行，嗣於90年2 月26日假釋出監，假釋期間
    付保護管束，於90年6 月14日假釋期滿未經撤銷，視為執行
    完畢等情，有臺灣高等法院被告前案紀錄表1 份在卷可按。
    經比較修正前後之規定，被告係於受軍法判處有期徒刑之執
    行完畢後，5 年內故意再犯本件有期徒刑以上之罪，若適用
    修正前刑法之規定，當不構成累犯。
  (五)經綜合比較前述法律變更之結果後，本案因修正後之規定並
    未對被告更為有利，依據刑法第2 條第1 項前段，應一體適
    用修正前刑法之規定。
三、核被告甲○○所為，分別係犯刑法第335 條第1 項侵占罪及
    第339 條之2 利用自動付款設備詐欺罪。被告先後多次利用
    自動付款設備詐欺之行為，時間緊接，所犯罪名相同，顯係
    基於概括之犯意為之，為連續犯，應依修正前刑法第56條之
    規定論以連續利用自動付款設備詐欺罪，並加重其刑。又被
    告所犯侵占罪及連續利用付款設備詐欺罪間，有方法、目的
    之牽連關係，自應依修正前刑法第55條後段之規定，從一重
    論以侵占罪。爰審酌被告之素行、犯罪之目的及手段，其侵
    占他人信用卡，並持以使用而損害他人，暨犯後於本院審理
    時坦承犯行，態度尚稱良好等一切情狀，量處如主文所示之
    刑，以資懲儆。又易科罰金之折算標準、易服勞役之折算標
    準及期限，新法施行後，亦應依新法第2 條第1 項之規定，
    適用最有利於行為人之法律，上開最高法院95年5 月23日第
    8 次刑事庭會議決議可資參照。本件被告於行為時之刑法第
    41條第1 項前段規定：「犯最重本刑為5 年以下有期徒刑以
    下之刑之罪，而受6 個月以下有期徒刑或拘役之宣告，因身
    體、教育、職業、家庭之關係或其他正當事由，執行顯有困
    難者，得以1 元以上3 元以下折算1 日，易科罰金。」，又
    被告行為時之易科罰金折算標準，修正前罰金罰鍰提高標準
    條例第2 條前段（現已刪除）規定，就其原定數額提高為10
    0 倍折算1 日，則本件被告行為時之易科罰金折算標準，應
    以銀元300 元折算1 日，經折算為新臺幣後，應以新臺幣90
    0 元折算為1 日。惟被告行為後，新修正之刑法第41條第1
    項前段則規定：「犯最重本刑為5 年以下有期徒刑以下之刑
    之罪，而受6 個月以下有期徒刑或拘役之宣告者，得以新臺
    幣1 千元、2 千元或3 千元折算1 日，易科罰金。」，比較
    修正前後之易科罰金折算標準，以95年7 月1 日修正公布施
    行前之規定，較有利於被告，則應依刑法第2 條第1 項前段
    ，適用上開修正前規定，諭知被告易科罰金之折算標準。又
    被告之犯罪時間係在96年4 月24日以前，爰依中華民國九十
    六年罪犯減刑條例規定，就前揭宣告刑減為如主文所示之刑
    ，並依修正前刑法第41條第1 項前段之規定，諭知易科罰金
    之折算標準。
據上論斷，應依刑事訴訟法第273 條之1 第1 項、第299 條第1
項前段，刑法第2 條第1 項前段、第339 條之2 、第335 條第1
項，修正前刑法第56條、第55條後段、第41條第1 項前段，刑法
施行法第1 條之1 ，修正前罰金罰鍰提高標準條例第2 條，現行
法規所定貨幣單位折算新臺幣條例第2 條，中華民國九十六年罪
犯減刑條例第2 條第1 項第3 款、第7 條，判決如主文。
本案經檢察官白忠志到庭執行職務。
中    華    民    國    97    年     5    月    9    日
                  刑事第六庭法  官  莊明達
以上正本證明與原本無異。
如不服本判決應於判決送達後10日內向本院提出上訴狀。
                            書記官  陳慧中
中    華    民    國    97    年     5    月    9    日
附錄本件論罪科刑依據法條全文
刑法第339條之2
意圖為自己或第三人不法之所有，以不正方法由自動付款設備取
得他人之物者，處3 年以下有期徒刑、拘役或1 萬元以下罰金。
以前項方法得財產上不法之利益或使第三人得之者，亦同。
刑法第335 條第1 項
意圖為自己或第三人不法之所有，而侵占自己持有他人之物者，
處5 年以下有期徒刑、拘役或科或併科1 千元以下罰金。
前項之未遂犯罰之。
附表：
  ┌──┬───────┬──────┬──────────┐
  │編號│時間          │預借現金金額│金融機構            │
  │    │              │（新臺幣）  │                    │
  ├──┼───────┼──────┼──────────┤
  │ 1  │93年4月26日   │5,000元     │中國信託商業銀行    │
  ├──┼───────┼──────┼──────────┤
  │ 2  │93年5月18日   │8,000元     │中國信託商業銀行    │
  ├──┼───────┼──────┼──────────┤
  │ 3  │93年5月22日   │5,000元     │中國信託商業銀行    │
  ├──┼───────┼──────┼──────────┤
  │ 4  │93年6月29日   │11,000元    │臺新國際商業銀行    │
  ├──┼───────┼──────┼──────────┤
  │ 5  │93年8月3日    │9,000元     │華南銀行            │
  ├──┼───────┼──────┼──────────┤
  │ 6  │93年8月26日   │5,000元     │中國信託商業銀行    │
  ├──┼───────┼──────┼──────────┤
  │ 7  │93年9月5日    │3,000元     │第一商業銀行        │
  ├──┼───────┼──────┼──────────┤
  │ 8  │93年10月4日   │10,000元    │富邦銀行            │
  ├──┼───────┼──────┼──────────┤
  │ 9  │93年10月25日  │5,000元     │臺北國際商業銀行    │
  ├──┼───────┼──────┼──────────┤
  │ 10 │93年10月27日  │3,000元     │中國信託商業銀行    │
  ├──┼───────┼──────┼──────────┤
  │ 11 │93年11月24日  │8,000元     │中國信託商業銀行    │
  ├──┼───────┼──────┼──────────┤
  │ 12 │93年12月29日  │9,000元     │中國信託商業銀行    │
  ├──┼───────┼──────┼──────────┤
  │ 13 │94年1月27日   │8,000元     │中國信託商業銀行    │
  ├──┼───────┼──────┼──────────┤
  │ 14 │94年3月7日    │3,000元     │大眾銀行            │
  ├──┼───────┼──────┼──────────┤
  │ 15 │94年4月1日    │10,000元    │中華郵政股份有限公司│
  ├──┼───────┼──────┼──────────┤
  │ 16 │94年4月21日   │8,000元     │中國信託商業銀行    │
  ├──┼───────┼──────┼──────────┤
  │ 17 │94年5月16日   │7,000元     │日盛銀行            │
  ├──┼───────┼──────┼──────────┤
  │ 18 │94年6月27日   │7,000元     │復華銀行            │
  ├──┼───────┼──────┼──────────┤
  │ 19 │94年6月30日   │1,000元     │富邦銀行            │
  ├──┼───────┼──────┼──────────┤
  │ 20 │94年7月27日   │7,000元     │富邦銀行            │
  ├──┼───────┼──────┼──────────┤
  │ 21 │94年7月28日   │1,000元     │富邦銀行            │
  ├──┼───────┼──────┼──────────┤
  │ 22 │94年9月3日    │415元       │預借現金手續        │
  ├──┼───────┼──────┼──────────┤
  │ 23 │94年9月3日    │9,000元     │中國信託商業銀行    │
  ├──┼───────┼──────┼──────────┤
  │ 24 │94年9月24日   │450元       │預借現金手續        │
  ├──┼───────┼──────┼──────────┤
  │ 25 │94年9月24日   │10,000元    │富邦銀行            │
  └──┴───────┴──────┴──────────┘


司法院資訊處製作；財團法人民間司法改革基金會備份。
